臺灣新竹地方法院民事判決　九十三年度婚字第六○號
　　原　　　告　丙○○
　　被　　　告　乙○○
　　特別代理人　甲○○
右當事人間請求離婚事件，於民國九十三年五月十四日辯論終結，本院判決如左：
    主　　文
准原告與被告離婚。
訴訟費用由被告負擔。
    事實及理由
壹、原告起訴主張：緣兩造雖結婚多年，惟罹患精神分裂症之被告於出院後卻經常跑
    到鄰居家著，並認為別人會來偷家裡的東西，甚至曾拿榔頭敲人家的門。嗣被告
    精神狀況不好時，亦會隨身攜帶菜刀、剪刀，在別人家門口，且被告亦曾有持刀
    與原告談話時，卻發生失控之情，致原告精神上痛苦不堪。因此，本件婚姻顯係
    有難以維持婚姻之重大事由等情，爰依民法第一千零五十二條第二項為此訴請判
    決離婚等語。並聲明求為判決如主文所示。
貳、被告方面，經本院裁定選任兩造所生長女甲○○為其本件訴訟之特別代理人，而
    據其特別代理人到庭所為之聲明及陳述：被告不認為自己生病，所以沒有吃藥，
    其狀況仍如往常一樣等語資為抗辯。並聲明駁回原告之訴。
參、得心證理由：
一、原告主張兩造係夫妻，現婚姻關係仍存續中，業據原告提出之戶籍謄本上配偶欄
    之登記可證，堪信為真。
二、按「有前項（第一項）以外之重大事由，難以維持婚姻者，夫妻之一方得請求離
    婚，但其事由應由夫妻之一方負責者，僅他方得請求離婚」，民法第一千零五十
    二條定有明文。至於是否有難以維持婚姻之重大事由，判斷標準為婚姻是否已生
    破綻而無回復之希望，此不可由原告已喪失維持婚姻意欲之主觀面加以認定，而
    應依客觀的標準，即難以維持婚姻之事實，是否已達於倘處於同一境況，任何人
    均將喪失維持婚姻希望之程度以決之（八十七年台上字第一三○四號判決意旨參
    照）。又我國民法第一千零五十二條第二項但書「但其事由應由夫妻之一方負責
    者，僅他方得請求離婚。」之規定，係限制「主要有責配偶」之離婚請求權，則
    主要有責者自應不得提起離婚之訴。申言之，夫妻雙方均為有責時，責任較輕之
    一方固得向責任較重之他方請求離婚，即令雙方之有責程度相同者，雙方亦均得
    請求離婚。
三、經查，原告丙○○主張被告乙○○因罹患精神分裂症，不時隨身持刀，且有持榔
    頭敲擊他人房門等舉，致原告精神上痛苦不堪，顯有難以維持婚姻之重大事由等
    情，業經被告之特別代理人甲○○到庭供述甚詳。且觀諸證人即兩造所生次女陳
    班馨（七十年六月十二日生）到庭證稱：「被告精神狀況不好，對家人及鄰居都
    不好，時常自言自語，會拿東西當武器，有次還拿東西把鄰居車子玻璃打破。」
    等情，核與原告所陳情節相符，故原告主張被告因罹患精神分裂症，不時精神異
    常，致使兩造情愛基礎盡失，共同營生之念盡滅，而無從繼續保持婚姻共同生活
    之圓滿、安全及幸福，應堪採信。又婚姻乃一男一女之兩性結合，以組織家庭，
    共同生活為目的，而夫妻間共營婚姻生活，不僅需滿足雙方感情上彼此親密、心
    理上互相依賴互相扶助的心理需求，尚且須有經營和諧性生活、滿足彼此生理需
    要，方可建立夫妻間身心靈相結合之美滿生活。是以因被告罹患精神分裂症，不
    時精神異常之故，兩造徒具婚姻之名，無婚姻之實，既已持續長達多年，若勉予
    維持，更有違婚姻之真諦。從而，原告上開主張，自堪信為真實。因此，本件婚
    姻既因被告精神病症，致使夫妻感情頹圯，無從繼續保持婚姻共同生活之圓滿、
    安全及幸福，則顯然已達於倘處於同一境況，任何人均將喪失維持婚姻希望之程
    度，而出現無可回復之婚姻重大破綻。又上開婚姻破綻既係兩造間彼此未能產生
    情感交流，促使夫妻情分日漸淡薄所引起，則顯然可認兩造應負之有責程度相同
    。從而，揆諸前開規定及說明，原告依民法第一千零五十二條第二項訴請離婚，
    尚無不合，自應准許。
四、因本案事證已臻明確，兩造其餘主張陳述及所提之證據，均毋庸再予審酌，附此
    敘明。
肆、訴訟費用之負擔：民事訴訟法第七十八條。
中　　　華　　　民　　　國　　九十三　　年　　　六　　　月　　　十一　　日
                                  臺灣新竹地方法院家事法庭
                                      法　官　      許翠玲
